# 同一控制范围内公司非货币资产出资（不构成业务）是否确认资产处置损益？

提问人：名 扬 时间：2022-12-01 16:08:35
请教陈老师：在中审众环研究 2020 中有这样一个案例：
问题3-1-1（以土地使用权对联营企业投资的会计处理）
问题：基于下文“背景”资料所述，D公司个别报表、B公司合并报表中如何确认投资成本？ 500 万元的土地增值收益是否实现？
背景：A公司是国有独资公司，直接控股B公司和C公司，D公司是B公司的全资子公司。
现D公司以自有土地（账面价值 454 万元，评估值 954 万元）作价 954 万元，及货币资金 869 万元投资C公司，占C公司20%的股份，能施加重大影响。
解答：
1 、D公司个别报表：因为D公司系以一项非货币性资产（土地使用权）换取另一项非货币性资产（对C公司的长期股权投资），且对被投资企业持股20%，能对被投资企业C公司施加重大影响（但丧失了对所出资土地的控制权），鉴于股权投资和土地使用权在未来现金流量的金额、时间、风险程度上存在实质性差异，因此按照《企业会计准则第 7 号——非货币性资产交换》的有关规定，属于具有商业实质的非货币性资产交换，按照投出资产的公允价值作为长期股权投资的初始成本，并在资产处置收益中确认该土地使用权的处置损益。
请问上述是否和非货币资产交换准则指南下述处理矛盾呢？
5.非货币性资产交换构成权益性交易的，应当适用权益性交易的有关会计处理规定。企业应当遵循实质重于形式的原则判断非货币性资产交换是否构成权益性交易。主要包括以下情形：（ 1 ）
非货币性资产交换的一方直接或间接对另一方持股且以股东身份进行交易；（ 2 ） 非货币性资产交换的双方均受同一方或相同的多方最终控制，且该非货币性资产交换的交易实质是交换的一方向另一方进行了权益性分配或交换的一方接受了另一方权益性投入。

回答人：chenyiwei
本案例中D对C投资，D在投资后不再控制该土地，而是取得了一项不具有控制权（也可能不具有重大影响）的股权投资。由于土地和非控制投资的未来现金流量的金额、时间、风险程度等是有实质区别的，因此对投资方D而言具有商业实质。
如果是母公司对其控制范围内的子公司、孙公司投资，投资前后，该项用作出资的非货币财产均在其控制范围内，则有可能是不具有商业实质的。对这一问题的更具体讨论请参阅《中审众环研究 2020 》之“问题1-2-16（以非货币性资产出资设立子公司或对子公司增资的问题——以账面价值为零的无形资产出资）”。

提问人：名 扬 时间：2022-12-05 09:12:02
好的，谢谢陈老师，您说的这个我继续学习一下！也就是说，如果投资的资产按照公司法规定进行的公允价值的投资，需要结合上述您说的具体情况判定是否具有商业实质，进而根据非货币资产准则相关规定进行处理，如果是资产的划转或者不公允出资，则不适用非货币资产准则，按照权益结合法进行处理，双方分别按照账面值确认长期股权投资和资产价值？

回答人：chenyiwei
一般可以这样理解。